臺灣臺中地方法院臺中簡易庭小額民事判決
110年度中小字第2542號
原      告  周咨佑  


訴訟代理人  施驊陞律師
複代理人    劉明璋律師
被      告  趙志剛  

上列當事人間請求返還借款事件，本院於民國110年12月30日言
詞辯論終結，判決如下：
    主      文
被告應給付原告新臺幣10萬元，及自民國110年3月6日起至清償
日止，按週年利率百分之5計算之利息。
訴訟費用新臺幣1,000元由被告負擔。
本判決得假執行。
    事實及理由
壹、程序部分
    按訴狀送達後，原告不得將原訴變更或追加他訴。但擴張或
    減縮應受判決事項之聲明者，不在此限，民事訴訟法第255
    條第1項但書第3款定有明文。本件原告起訴時原請求自支付
    命令送達被告翌日起至清償日止，加計法定遲延利息，嗣於
    民國110年4月22日提出民事準備狀（見臺灣南投地方法院11
    0年度投小字第174號卷【下稱投簡卷】第89-93頁）減縮為
    自支付命令送達被告1個月後之翌日起算法定遲延利息，核
    屬減縮應受判決事項之聲明，與前揭規定相符，應予准許。
貳、實體部分 　　
一、原告主張：被告於100年1月10日在址設臺中市○○區○○巷00○0
    號之家巧實業股份有限公司（下稱家巧公司）向伊借款新臺
    幣（下同）10萬元，且未約定清償期及利息，兩造於簽立借
    貸契約（下稱系爭借貸契約）時，伊即交付現金10萬元予被
    告收訖。嗣伊以本件支付命令催告被告返還，惟被告迄未返
    還，爰依消費借貸契約之法律關係提起本件訴訟等語，並聲
    明：如主文第1項所示。
二、被告則以：伊確有於上開時、地向原告借貸10萬元，惟原告
    為家巧公司之負責人，伊於100年1月10日受原告延攬而加入
    家巧公司，兩造並約定以伊在家巧公司之銷售分紅獎金清償
    上開10萬元借款，而伊於家巧公司工作2年期間，家巧公司
    均未給付銷售分紅獎金，可見伊業已清償對原告之10萬元借
    款等語資為抗辯，並聲明：原告之訴駁回。 
三、得心證之理由 　 
　㈠原告主張被告於上開時、地向其借貸10萬元，被告已收訖10
    萬元等情，業據提出與其所述相符之系爭借貸契約為證（見
    投簡卷第19-25頁），且為被告所不爭執（見本院卷第32頁
    ），是原告此部分主張，應堪認定。
　㈡按稱消費借貸者，謂當事人一方移轉金錢或其他代替物之所
    有權於他方，而約定他方以種類、品質、數量相同之物返還
    之契約，民法第474條第1項定有明文。次按當事人主張有利
    於己之事實者，就其事實有舉證之責任，民事訴訟法第277
    條亦有明文。原告就其所主張發生原因之事實，固有舉證之
    責任，若被告自認此項事實而主張該債權已因清償、抵銷或
    其他原因而消滅，則此清償、抵銷或其他原因之事實，自應
    由被告負舉證之責任。經查：
　⒈本件辯稱其已以任職家巧公司期間可領取之銷售分紅獎金清
    償完畢等情，然為原告所否認，揆諸上開說明，自應由被告
    就已清償10萬元之有利於己之事實負舉證責任。惟被告並未
    就兩造具體約定以何方式計算銷售分紅獎金，進而達成以該
    銷售分紅獎金清償被告對原告之10萬元借貸債務之合意舉證
    以實其說，是其上開抗辯，即非無疑。況被告亦自承其在家
    巧公司2年任職期間，原告從未給付銷售分紅獎金，本件借
    款早應清償完畢云云（見本院卷第39頁），可見被告就其抗
    辯原告應給付之銷售分紅獎金具體數額為何，實不清楚，亦
    未詳實計算每月以銷售分紅獎金清償借貸之金額，已與常情
    有違，自難僅憑被告確有受僱於家巧公司即謂兩造曾合意以
    銷售分紅獎金用以清償被告對原告之10萬元借款債務，及被
    告並已清償之事實。此外，被告迄未就其有何清償之事實舉
    證以實其說，是其抗辯已清償上開借款債務，不可採信。
　⒉另按借用人應於約定期限內，返還與借用物種類、品質、數
    量相同之物，未定返還期限者，借用人得隨時返還，貸與人
    亦得定1個月以上之相當期限，催告返還；給付無確定期限
    者，債務人於債權人得請求給付時，經其催告而未為給付，
    自受催告時起，負遲延責任。其經債權人起訴而送達訴狀，
    或依督促程序送達支付命令，或為其他相類之行為者，與催
    告有同一之效力。前項催告定有期限者，債務人自期限屆滿
    時起負遲延責任；遲延之債務，以支付金錢為標的者，債權
    人得請求依法定利率計算之遲延利息。但約定利率較高者，
    仍從其約定利率，民法第478條、第229條第2項、第3項、第
    233條第1項分別定有明文。查兩造就本件借款並未定有清償
    期限，而原告以臺灣南投地方法院110年度司促字第403號支
    付命令催告被告返還本件借款，上開支付命令於110年2月4
    日合法送達被告，有臺灣南投地方法院送達證書在卷可憑（
    見投簡卷第39頁），揆諸前開說明，被告於收受上開支付命
    令後再計算1個月即110年3月5日起，即有清償上開借款之義
    務，被告應自催告期滿後之翌日即110年3月6日起負遲延責
    任，則原告請求被告給付10萬元，及自110年3月6日起至清
    償日止，按週年利率百分之5計算之利息，洵屬有據。
四、綜上所述，原告依消費借貸契約之法律關係，請求被告給付
    10萬元，及自110年3月6日起至清償日止，按週年利率百分
    之5計算之利息，為有理由，應予准許。
五、本判決原告勝訴部分，係適用小額訴訟程序所為被告敗訴之
    判決，依民事訴訟法第436條之20規定，應依職權宣告假執
    行；併依同法第436條之19規定，確定其訴訟費用額為1,000
    元。
六、本件事證已臻明確，兩造其餘攻擊防禦方法及所提之證據，
    經本院審酌後，認與判決結果不生影響，爰不逐一論駁，併
    予敘明。
七、訴訟費用負擔之依據：民事訴訟法第78條。　
中　　華　　民　　國　　111 　年　　1 　　月　　18　　日
                  臺灣臺中地方法院臺中簡易庭
                                  法　官　傅可晴
以上為正本係照原本作成。
如不服本判決，應於送達後廿日內，以判決違背法令為理由，向
本院提出上訴狀並表明上訴理由 (上訴理由應表明一、原判決所
違背之法令及其具體內容；二、依訴訟資料可認為原判決有違背
法令之具體事實) ，如於本判決宣示後送達前提起上訴者，應於
判決送達後廿日內補提上訴理由書（須附繕本）。
中　　華　　民　　國　　111 　年　　1 　　月　　19　　日
                                  書記官  錢  燕